【裁判字號】    97,消債更,31
【裁判日期】    970603
【裁判案由】    聲請更生程序
【裁判全文】
臺灣高雄地方法院民事裁定            97年度消債更字第31號
聲  請  人  甲○○
上列當事人因消費者債務清理事件聲請更生，本院裁定如下：
    主  文
聲請駁回。
聲請費用由聲請人負擔。
    理  由
一、按債務人與金融機構協商成立者，不得聲請更生或清算，但
    因不可歸責於己之事由，致履行顯有重大困難者，不在此限
    ；本條例施行前，債務人依金融主管機關協調成立之中華民
    國銀行公會會員辦理消費金融案件無擔保債務協商機制與金
    融機構成立之協商，準用前項之規定，消費者債務清理條例
    第151條第5項、第6 項分別定有明文。又聲請更生或清算不
    合程式或不備其他要件者，法院應以裁定駁回之，但其情形
    可以補正者，法院應定期間先命補正，復為同條例第8 條所
    明定。
二、本件債務人即聲請人向本院聲請更生，雖主張：其有不能清
    償債務情事，前已提出債權人清冊，並以書面向最大債權金
    融機構請求共同協商債務清償方案，惟最大債權銀行並未考
    量聲請人之實際生活收支情形，而聲請人於協商過程亦處於
    弱勢，僅能片面接受銀行所開立之還款條件，而毫無協商之
    空間，因長期入不敷出，在協商還款不久復耗盡所有之資源
    之情況下，聲請人僅能選擇毀諾不再續繳經協商後本應攤還
    之款項，以維持基本生活之開銷；在聲請人無擔保或無優先
    權之債務總額未逾新臺幣（下同）1, 200萬元，復未經法院
    裁定開始清算程序或宣告破產之情形下，爰依法聲請更生云
    云。經查：
（一）聲請人於本件更生聲請前，已於民國95年4 月28日依金融
      主管機關協調成立之中華民國銀行公會會員辦理消費金融
      案件無擔保債務協商機制，與香港商香港上海匯豐銀行股
      份有限公司等金融機構成立協商等情，業據聲請人提出協
      議書1 份為證，並經債權人即香港商香港上海匯豐銀行股
      份有限公司陳報在卷（見本院卷第33、34頁）；另聲請人
      經本院合法通知，又未能提出其係因不可歸責於己之事由
      ，致履行上開協議內容顯有重大困難之證據供本院參酌。
（二）雖聲請人陳稱於上開協商過程，僅能片面接受最大債權銀
      行之還款條件，而無協商空間云云，惟就此部分，聲請人
      並無法舉出具體之證據足以證明；再復佐以依聲請人所陳
      報，其於94年度，所得數額為259,025 元，95年度則為30
      1, 207元（見本院卷第10頁），而於96年度，其年收入則
      有311,735 元，有財政部臺灣省南區國稅局96年度綜合所
      得稅各類所得資料清單在卷可憑（見本院卷第47頁），至
      於聲請人現任職於丞億銘企業有限公司，其月薪資為28,6
      50元，有員工薪資單在卷可佐（見本院卷第51頁），縱不
      加計如年終獎金等一般勞動慣例中僱主於每年年終將給付
      之恩惠性給予，聲請人之年薪，亦應可達343,800 元（即
      28650 ×12＝343,800） ，可認聲請人依其個人智識、能
      力，其收入有逐步增加之可能性；再參聲請人於與上開金
      融機構成立協商後，亦依約繳付至96年3 月份，有郵政存
      簿信金簿影本在卷可證（見本院卷第43至第45頁），在聲
      請人收入逐漸增加，且聲請人亦依約繳付數期協商應繳納
      之款項，復聲請人所主張其有應扶養之親屬，包括其子蔡
      凱圳，及以其父母等，因聲請人之子蔡凱圳係於90年1 月
      10日出生，有戶籍謄本在卷可證（見本院卷第16頁），則
      此應負擔扶養義務之狀態，應在聲請人與前述金融機關達
      成協商結論前即存在，聲請人既願與上揭金融機關達成還
      款協商，在無特殊情事之情形下，顯係在綜合評估其還款
      能力後，方與金融機關成立每月還款16,396元之協商條件
      ，聲請人所為此部分之主張，自難認係屬不可歸責於己之
      事由致履行上述還款協議顯有重大困難。
三、綜上所述，本件聲請人聲請更生，既無法立證證明其確於與
    金融機關達成前揭協商後，有不可歸責於己之事由致履行顯
    有重大困難，而違背消費者債務清理條例第151 條第5 項之
    規定，自不得聲請更生，應駁回其更生之聲請。
四、爰依消費者債務清理條例第8 條、第151 條第5 項、第15條
    ，民事訴訟法第78條，裁定如主文。
中    華    民    國    97    年    6     月    3     日
                    民事鳳山分庭法  官  李怡諄
上為正本係照原本作成
如不服本裁定，應於裁定送達後10日內，以書狀向本院提出抗告
，並繳納抗告費新臺幣1千元
中    華    民    國    97    年    6     月    3     日
                                書記官  陳建琪


司法院資訊處製作；財團法人民間司法改革基金會備份。
